臺灣新竹地方法院民事判決  
109年度訴字第367號
原      告  張賜滿  

            張堂君  
            張梓玹  
前列張賜滿、張堂君、張梓玹共同
訴訟代理人  陳宗佑律師
被      告  温○宏  

上列當事人間請求損害賠償事件，本院於民國110年3月15日言詞
辯論終結，判決如下：
    主  文
被告應給付原告丙○○新臺幣肆萬伍仟柒佰陸拾捌元，及自民國一
一〇年三月十五日起至清償日止，按年息百分之五計算之利息。
被告應給付原告甲○○新臺幣肆萬元，及自民國一○九年十月二十
四日起至清償日止，按年息百分之五計算之利息。
原告其餘之訴駁回。
訴訟費用由被告負擔百分之三，餘由原告負擔。
本判決第一、二項得假執行。但被告如分別以新臺幣肆萬伍仟柒
佰陸拾捌元、新臺幣肆萬元為原告丙○○、原告甲○○預供擔保，得
免為假執行。
原告其餘假執行之聲請駁回。 
    事實及理由
壹、程序方面
一、按宣傳品、出版品、廣播、電視、網際網路或其他媒體對下
    列兒童及少年不得報導或記載其姓名或其他足以識別身分之
    資訊：四、刑事案件、少年保護事件之當事人或被害人；行
    政機關及司法機關所製作必須公開之文書，除前項第3 款或
    其他法律特別規定之情形外，亦不得揭露足以識別前項兒童
    及少年身分之資訊，兒童及少年福利與權益保障法第69條第
    1 項、第2 項定有明文。查本件原告主張之侵權行為事實為
    被告之未成年女兒甲女因過失，致原告丙○○所有並與子女即
    原告乙○○、甲○○同住之房屋即門牌號碼新竹縣○○鄉○○路○段0
    00巷0弄0號（下稱系爭房屋）遭延燒而受有損害，而甲女於
    事發當時係未滿18歲之少年，被告之姓名若予揭露，將因此
    可得推知甲女之身分，是依首開規定，不得揭露渠等身分識
    別相關之資訊，故渠等之詳細身分識別資料如卷所載。
二、次按訴狀送達後，原告不得將原訴變更或追加他訴，但被告
    同意或請求之基礎事實同一者，不在此限。被告於訴之變更
    或追加無異議，而為本案之言詞辯論者，視為同意變更或追
    加，民事訴訟法第255條第1項第1、2款及第2項分別定有明
    文。又原告於判決確定前，得撤回訴之全部或一部。但被告
    已為本案之言詞辯論者，應得其同意；又訴之撤回應以書狀
    為之；以書狀撤回者，自撤回書狀送達之日起，10日內未提
    出異議者，視為同意撤回，民事訴訟法第262條第1項、第2
    項、第4項亦分別定有明文。查，本件原告起訴時原以甲女
    之祖父温○木為被告，主張温○木所有之房屋發生火災延燒至
    原告丙○○所有之系爭房屋，而依侵權行為之法律關係請求温
    ○木負損害賠償責任。嗣經查明系爭火災事故係因甲女之過
    失行為所致，而被告為甲女之法定代理人，遂具狀變更甲女
    之法定代理人為被告，並撤回對温○木之訴訟（見本院卷第1
    87至188頁）。又，原告丙○○於起訴時原聲明：被告應給付
    原告丙○○新臺幣（下同）805,473元及自起訴狀繕本送達翌
    日起至清償日止，按年利率百分之五計算之利息（本院卷第
    9頁），然於本院110年3月15日言詞辯論期日縮減房屋交易
    價值貶損部分之損害賠償請求金額，並縮減聲明為：被告應
    給付原告丙○○409,718元及自110年3月15日起至清償日止按
    年息百分之五計算之利息（本院卷第242頁），經核原告前
    開訴之變更，係基於同一火災事故所生之侵權行為事實，且
    被告對於原告前開訴之變更、撤回，亦未有異議。揆諸前揭
    規定及說明，原告所為訴之變更及撤回，均無不合，應予准
    許，併此敘明。
貳、實體方面
一、原告主張：
（一）原告丙○○與乙○○、甲○○為父女、子關係，3人同住於原告
      丙○○所有之門牌號碼新竹縣○○鄉○○路0段000巷0弄0號房屋
      （下稱系爭房屋），系爭房屋一、二樓均為加強磚造，三
      樓加蓋鐵皮屋。民國108年6月26日，被告之未成年女兒甲
      女因使用手機不慎導致渠等所居住之房屋失火，而延燒同
      巷弄6號房屋及系爭房屋，原告丙○○所有之系爭房屋三樓
      加蓋之鐵皮屋及其内家具家電完全燒燬，一、二樓之家具
      、電氣用品因消防隊灌救亦大多因污水澆灌及化學泡沫而
      損壞，衣物、寢具等亦因黑炭污水沖刷而沾滿煙燻臭味及
      布滿水漬，原告乙○○放置於家中價值不菲之名牌包、首飾
      ，原告甲○○之名表亦均燒燬。事後被告於108年6月底口頭
      答應原告丙○○負責回復房屋之原狀，並賠償新臺幣（下同
      ）10萬元，惟其後被告僱工修繕卻草率了事，其牆面僅以
      夾板裝修卻凹凸不平，天花板亦偷工減料致完工不久即全
      部掉落，完全無法居住，經原告丙○○一再與被告協調改善
      均未獲置理。原告所有之房屋、財物既因甲女之過失而毀
      損，原告乃依民法第184條第1項前段、第187條、第196條
      、第213條、第203條之規定，請求被告負損害賠償責任。
（二）原告請求之項目與金額羅列如下：
　　　⒈房屋回復原狀之裝潢費用223,450元（原告丙○○）： 被
        告於火災後固有回復部分原狀，惟參諸現場修復後之照
        片，其牆璧僅以夾板裝修，且有凹凸不平之狀況，天花
        板甚且於裝修後不久即整片掉落，顯未達一般人居住處
        所應具備之中等品質，故原告再委請豐德印刷設計實業
        有限公司進行估價，認應再花費223,450元以修補其瑕
        疵，故原告丙○○請求被告賠償該數額。
　　　⒉交易價值減損96,268元（原告丙○○）：
　　　　系爭房屋既因被告之過失而發生火災，其房屋結構即有
        可能因火災而受有物理性之損害，縱未達不堪使用之程
        度，仍會造成一般社會大眾心理之負面影響，進而影響
        其市場價格，產生經濟性之價值減損，足以影響其往後
        之交易價格。惟因新竹縣政府消防局火災原因調查鑑定
        書記載，原告丙○○所有系爭房屋僅3樓鐵皮加蓋部分受
        燒炭化較為嚴重，依實價登錄比價王網站登錄資料，系
        爭房屋座落之「新竹縣湖口鄉中山路3段770巷7弄」，
        其1至30號於108年11月有成交金額為每坪11.7萬元，原
        告以系爭房屋三樓頂樓加蓋部分市價半價計算價值為96
        2,676元（計算式：54.4平方公尺×0.3025＝16.456坪，1
        6.456坪×11.7萬元＝1,925,352元，1,925,352元÷2＝962,
        676元），再依市價1成計算交易價值之減損為96,268元
        。
　　  ⒊房屋受損不能居住所生之損害，原告乙○○239,400元，原
        告甲○○28,800元：
　　　　原告張梓炫、甲○○因住家遭燒毁，而於裝修完成前需 
        另行居住他處，原告乙○○由母親提供位於桃園市龍潭區
        其住處3樓，原告乙○○因而支出裝修費用及購置家電費
        用198,400元，另購置化妝台、床組及衣櫥計花費41,00
        0元；原告甲○○則向訴外人曹營隆租屋，每月4,800元，
        自108年11月26日至109年5月25日共計6月，支出28,800
        元，屬於財產上之損害，自得一併請求被告賠償。
　　　⒋動產之損失原告乙○○800,000元、甲○○400,000元：
　　　　原告3人於火災時同住於系爭房屋，家人居住使用之各
        類生活家電、家具、用品及衣物鞋襪，均因火災而需重
        新購置；另原告甲○○購有價值40餘萬元之AP牌手表及現
        值296,000元之勞力士「黑水鬼」名表，其中AP表已完
        全燒燬，勞力士名表則因表面燒裂，粉塵侵入，修復有
        重大困難且需費過鉅，原告乙○○則購有價值超過百萬元
        之名牌包，該等名牌包之購買證明有部分放置於友人及
        工作地點，並未燒毀，此部分有購買證明之金額共計42
        0,500元及港幣18,420元（折合新臺幣約71,560元），
        另有價值約25萬元之Cartier首飾、5萬元之0.12克拉鑽
        石耳環、8萬元之K金項鍊保證書，其餘亦均遭燒毁而無
        法提出，原告乙○○及甲○○乃自行減縮請求數 額，分別
        請求80萬元、40萬元。系爭房屋内之動產因嚴重燒毁，
        或因煙燻、碳粒附著難以去除，或因消防人員之灌救而
        波及，受損財物項目繁多，難以全然細數，要無責令原
        告等詳記或保留火災前每筆財物之品項、數量及購入日
        期、金額、單據之可能，若令原告提出因火災所受損害
        之明確、完整證明，實有重大困難之處，請鈞院依民事
        訴訟法第222條第2項規定，審酌卷内事證，依經驗法則
        及論理法則，認定原告所受損害數額。
　　　⒌精神慰撫金（原告3人各10萬元）：
　　　　原告3人居於上址，原告甲○○於火災當時在家，因而倉
        惶逃生，其心理所受衝擊不言可諭；原告丙○○則於火災
        時外出工作，返家後親眼目睹畢生積蓄所購置之住屋付
        之一炬，兩人精神上均受到極大驚嚇；原告乙○○雖未於
        第一時間受此惡耗之打擊，惟系爭房屋既為原告3人共
        同居住之住所，為原本安生立命之根基，系爭房屋遭火
        災延燒而受損嚴重，除需忍受災後重建之不便，且因搬
        至桃園龍潭區母親住處暫住，生活起居與作息均受重大
        影響，爰就此部分所造成原告等精神上之損害，請求被
        告給付原告3人各10萬元之精神慰撫金。
（三）為此，爰依侵權行為之法律關係，提起本件訴訟，並聲明
      ：⒈被告應給付原告丙○○409,718元及自110年3月15日起至
      清償日止按年息百分之5計算之利息。⒉被告應給付原告乙○○1,139,400元、原告甲○○528,800元，及各自起訴狀繕本
      送達翌日起，均至清償日止，按周年利率百分之5計算之
      利息。⒊訴訟費用由被告負擔。⒋原告願供擔保，請准宣告
      假執行。　
二、被告則以：被告曾僱請訴外人劉承宇維修系爭房屋，並已支
    付維修費用約70萬元，原告主張尚未修復完畢部分費用，縱
    認被告應予以賠償，其估價亦屬過高，且應扣除折舊金額；
    又系爭房屋僅有3樓違建部分燒毀，房屋本體並未毀損，故
    原告就系爭房屋本體部分並未受有損失，不應請求被告賠償
    交易價值之減損；系爭房屋於發生火災前，3樓於下雨時就
    會漏水，無法居住，原告甲○○亦未居住於系爭房屋，原告請
    求不能居住部分之損失為無理由。關於動產損失部分，原告
    僅提出部分物品購買之發票，實無從證明該等物品確屬原告
    所有；另由原告甲○○提出之勞力士手錶現況以觀，該只手錶
    僅有錶面之水晶玻璃裂損，應非系爭火災所致等語置辯，並
    聲明：⒈原告之訴及其假執行之聲請均駁回。⒉訴訟費用由原
    告負擔。　　
三、得心證之理由：
（一）原告主張被告之未成年女兒甲女於上開時、地，因使用手
      機不慎，致被告與甲女共同居住之房屋發生火災，並延燒
      至原告丙○○所有之系爭房屋3樓鐵皮屋等情，業據其提出
      土地及建物登記謄本、火災現場照片及火災後系爭房屋內
      部照片為證（見本院卷第19至39頁），且為兩造所不爭執
      ，並有新竹縣政府消防局109年5月18日竹縣消調字第1095
      003328號函檢附之火災原因調查鑑定書在卷可稽；又甲女
      於系爭火災發生時為少年，其所涉公共危險犯行業經本院
      少年保護法庭於108年9月25日以108年度少護字第438號裁
      定應予訓誡，亦經本院依職權調閱本院108年度少護字第4
      38號公共危險案件全卷核閱屬實，並有宣示筆錄附卷可參
      （見本院卷第153至154頁），自堪認定。
（二）按因故意或過失，不法侵害他人之權利者，負損害賠償責
      任；無行為能力人或限制行為能力人，不法侵害他人之權
      利者，以行為時有識別能力為限，與其法定代理人連帶負
      損害賠償責任。行為時無識別能力者，由其法定代理人負
      損害賠償責任。前項情形，法定代理人如其監督並未疏懈
      ，或縱加以相當之監督，而仍不免發生損害者，不負賠償
      責任，民法第184條第1項前段及第187條第1項、第2項分
      別定有明文。經查，甲女於上開時、地，因使用手機不慎
      ，致其居住之房屋發生火災並延燒至系爭房屋3樓鐵皮屋
      ，足見甲女對於系爭火災之發生，確有過失，且其過失行
      為與系爭房屋3樓鐵皮屋燒毀之損害結果間具有相當因果
      關係甚明，則甲女就系爭火災應負過失侵權行為責任，洵
      堪認定。又甲女為96年出生，於系爭火災發生時尚未成年
      ，被告為其法定代理人乙情，有其個人戶籍資料在卷可佐
      （本院卷第157至158頁），衡諸甲女之年齡、智識程度、
      本件事故發生情節，可知甲女行為時具有識別能力，而被
      告復未能舉證證明其對甲女之監督未疏懈，或縱加以相當
      之監督，仍不免發生損害之情事。準此，被告就甲女上開
      侵權行為所致之損害，自應依前揭規定，負連帶賠償責任
      。
（三）茲就原告3人請求被告賠償之各項金額，分述如下：
　　  ⒈原告丙○○：
　　    ⑴系爭房屋回復原狀之費用：
　　      ①原告主張被告雖曾雇工就系爭房屋3樓鐵皮屋因火災
            所致之毀損進行修復工程，惟因施工草率，系爭房
            屋修復後仍未達一般人居住處所應具備之中等品質
            ，經原告委請第三人進行估價結果，系爭房屋需再
            花費223,450元以回復原狀等情，業據提出系爭房
            屋經被告雇工修復後之照片及工程估價單為證。依
            原告提出原證四之照片所示，系爭房屋鐵皮屋經被
            告雇工修復後，確實仍存有牆面剝落及刮傷、天花
            板夾板掉落、地面髒污、牆面夾板凸起不平整等情
            形（見本院卷第41至57頁），而被告對於系爭房屋
            3樓鐵皮屋目前現況如原告所提出之原證四照片所
            示且並未修復完成等節，均表示無意見（見本院卷
            第225頁），惟以原告請求之修復費用過高等語置
            辯。然，依被告就系爭房屋3樓鐵皮屋之修復工程
            提出之估價單內容所示，被告雇工施作上開鐵皮屋
            之牆壁、天花板、隔間牆等處之夾板，每坪單價分
            別為2,200元及2,700元，門組（含門斗及門片）為
            每組4,300元，腰帶及裝飾邊條則為一式12,000元
            （見本院卷第229至231頁），對照原告提出之原證
            五估價單所示各項裝修工程之單價，其中單面壁板
            之溝板（應即為前述之牆壁夾板）為每坪2,600元
            ，雙面隔間之溝板（應即為前述之隔間牆夾板）為
            每坪3,100元，天花板溝板（應即為前述之天花板
            夾板）為每坪2,600元，另門斗組每組1,000元，空
            心門片組（含五金、安裝工資）則為每組3,800元
            （見本院卷第59至61頁），縱有些許高於被告原本
            施作之單價，惟以被告雇工施作之施工品質以觀，
            原告另行僱請之工人所收取之上開施作費用，仍在
            合理可允許之範圍內，並未明顯超出市場行情甚多
            ，是被告辯稱原告請求之修復費用過高，即無足採
            。
　　　　　②又按物被毀損時，被害人除得依民法第196條請求賠
            償外，並不排除民法第213條至第215條之適用。次
            按負損害賠償責任者，除法律另有規定或契約另有
            訂定外，應回復他方損害發生前之原狀；上開情形
            ，債權人得請求支付回復原狀所必要之費用，以代
            回復原狀；不能回復原狀或回復顯有重大困難者，
            應以金錢賠償其損害，民法第213條第1項、第3項
            、第215條分別定有明文。又依民法第196 條請求
            賠償物被毀損所減少之價額，得以修復費用為估定
            之標準，但以必要者為限（如修理材料以新品換舊
            品，應予折舊），最高法院77年度第9次民事庭會
            議決議亦可資參照。查原告主張其另行雇工修復上
            開牆面及夾板之瑕疵，而支出裝修費用195,450元
            及拆除清運費用28,000元，惟原告上開裝修部分既
            係以新品更換舊品項目，是被告抗辯應扣除折舊，
            依前開說明，即屬有據。次查上開所施作之上開裝
            修工程施作後應屬系爭房屋附屬設備，屬系爭房屋
            之一部分，依據行政院頒佈之固定資產耐用年數表
            及固定資產折舊率表所示，房屋附屬設備耐用年限
            為10年，依平均折舊法計算每年折舊率為1/10。又
            原告係於84年、85年間加蓋系爭房屋3樓之鐵皮屋
            ，至系爭火災事故發生日即108年6月26日止，已使
            用逾10年，並參酌營利事業所得稅查核準則第95條
            第6項規定「固定資產提列折舊採用定率遞減法者
            ，以1年為計算單位，其使用期間未滿1年者，按實
            際使用之月數相當於全年之比例計算之，不滿1月
            者，以1月計」，經依定率遞減法扣除折舊後之價
            值為17,768元【計算方式：1.殘價＝取得成本÷( 耐
            用年數＋1)即195,450÷(10+1)≒17,768（小數點以下
            四捨五入）；2.折舊額 ＝(取得成本－殘價)×1/（耐
            用年數）×（使用年數）即(195,450－17,768) ×1/1
            0×（10+0/12）≒177,682（小數點以下四捨五入）
            ；3.扣除折舊後價值＝（新品取得成本－折舊額）即
            195,450－177,682＝17,768】，至於拆除清運費用28
            ,000元則無折舊之問題，是就系爭房屋3樓鐵皮屋
            之修復費用部分，原告應僅能請求被告賠償45,768
            元（計算式：17,768元＋28,000元＝45,768元），逾
            此金額，為無理由。
　　    ⑵系爭房屋交易價值減損之金額：
          原告丙○○主張其所有之系爭房屋因發生系爭火災，致
          其交易價值貶損，並請求以系爭房屋3樓頂樓加蓋市
          價一半之一成計算其交易價值之貶損金額，惟並未就
          此提出任何具體之理由及說明，而原告就此部分雖曾
          向本院聲請鑑定，嗣又具狀表示捨棄鑑定（見本院卷
          第211頁），本件原告就系爭房屋因火災所致之交易
          性貶損，既已捨棄鑑定之證據方法，自無從憑以認定
          系爭房屋確實受有交易價值之貶損情形，是其請求被
          告賠償系爭房屋交易價值貶損之損失，難認有據，不
          應准許。
      ⒉原告乙○○：
　　　　⑴系爭房屋不能居住之損害：
　        原告乙○○主張其原本居住於系爭房屋3樓鐵皮屋，惟該處因系爭火災毀損，致其無處居住，而須搬遷至其母親位於桃園市龍潭區之住處居住，並另行支出裝修費用及購置家電費用共計198,400元，暨購買化妝台、床組、衣櫥等家具而支出41,000元等情，固據其提出報價單及免用統一發票收據為證（本院卷第67頁、第69頁）。查，系爭房屋3樓鐵皮屋因火災受損固有修復之必要，惟依新竹縣政府消防局109年5月18日竹縣消調字第1095003328號函檢附之火災原因調查鑑定書所製作之系爭房屋火災1至3樓現場配置圖及火場照片所示，系爭房屋1樓及2樓部分，除2樓廁所之洗手臺、馬桶及地板面受煙粒子附著，其餘部分均未受火煙波及，又系爭房屋1樓設置有1間房間，該房間於火災事故當日係堆放雜物，2樓則設置有2間房間，僅有1間房間係有人居住，另1間房間亦堆放雜物，足見系爭房屋3樓鐵皮屋雖因火災燒毀，惟1、2樓尚有2間房間係用以堆放雜物可供居住使用，且依上開配置圖及照片所示，系爭房屋1、2樓房間內尚有擺放床組、衣櫥、書桌、化妝台及電腦桌等家具可供居住使用，仍可滿足原告乙○○於3樓鐵皮屋裝修期間之短暫居住需求，原告乙○○尚不致有搬遷至他處居住之必要，是原告乙○○選擇搬遷至他處居住，並另行支出裝修費用及購買家具，自應由其自行負擔此部分之費用，而無由要求被告賠償，從而，原告乙○○請求被告賠償裝修費用及購置家電、家具之費用，顯屬無據，不應准許。
　　　　⑵動產之損失：　　　　  
　　　　　①按侵權行為損害賠償之數額，應視其實際所受損害
            之程度以定其標準（最高法院18年上字第2746號判
            例參照），如當事人已證明受有損害而不能證明其
            數額或證明顯有重大困難者，法院應審酌一切情況
            ，依所得心證定其數額，民事訴訟法第222條第2項
            固定有明文。惟揆其立法旨趣係以在損害已經被證
            明，而損害額有不能證明或證明顯有重大困難之情
            形，為避免被害人因訴訟上舉證困難而使其實體法
            上損害賠償權利難以實現所設之規範，用以兼顧當
            事人實體權利與程序利益之保護。該條項之規定，
            性質上乃證明度之降低，而非純屬法官之裁量權，
            負舉證責任之當事人仍應在客觀上可能之範圍內提
            出證據，俾法院得本於當事人所主張一定根據之事
            實，綜合全辯論意旨，依照經驗法則及相當性原則
            就損害額為適當之酌定。因此，主張損害賠償之當
            事人，對於他造就事實有所爭執時，仍負有一定之
            舉證責任（最高法院101年度台上字第158號判決意
            旨參照）。
　　　　　②原告乙○○主張其因系爭火災致其所有之名牌包及珠
            寶首飾等物品均遭燒毀，並提出電子發票、收據、
            銷貨明細表、信用卡簽單、K金與鑽石珠寶說明卡
            、保證書等為證（本院卷第81至97頁），而請求被
            告賠償其因此所受損害共計80萬元。惟觀諸原告提
            出之電子發票、收據、銷貨明細表、信用卡簽單等
            購買憑證之內容，其上所載客戶姓名或信用卡持卡
            人均非原告乙○○，則上開名牌包是否確係原告乙○○
            所購買而持有，已堪置疑；原告雖陳稱上開名牌包
            時均係原告乙○○男友所贈與，且其男友係委請友人
            先代為刷卡購買，其男友再另行支付價金予友人云
            云，然原告就此節並未舉證以實其說，尚難憑取。
            又原告固提出K金與鑽石珠寶說明卡及保證書等文
            件證明原告乙○○於系爭火災發生當時持有CARTIAR
            首飾、0.12克拉鑽石耳環及K金項鍊等珠寶首飾之
            事實，惟原告並未能提出上開珠寶首飾之原始購買
            憑證，僅泛稱發票及購買憑證等均已因系爭火災燒
            毀而無法提出云云，亦難令本院獲致上開珠寶首飾
            確係原告乙○○所有且已因系爭火災燒毀之心證。從
            而，原告乙○○請求被告賠償此部分動產滅失之損害
            ，實屬無據，不應准許。　　
　　  ⒊原告甲○○：　
　　    ⑴系爭房屋不能居住之損害：
　　　　　原告甲○○主張其原本亦居住於系爭房屋3樓鐵皮屋，
          惟該處因系爭火災毀損，致其無處居住，而另行租屋
          居住，租賃期間為108年11月26日至109年5月25日，
          每月租金為4,800元，而受有支出租金之財產上損害2
          8,800元等情，固據其提出房屋租賃契約書為證（本
          院卷第71至73頁）。惟承上所述，系爭房屋3樓鐵皮
          屋雖因火災燒毀，1、2樓尚有2間房間可滿足原告甲○○於3樓鐵皮屋裝修期間之短暫居住需求，原告甲○○實
          無須另行租屋居住，從而，原告甲○○請求被告賠償租
          金損害28,800元，亦屬無據，不應准許。
　　　　⑵動產之損失：
　　　　　①按負損害賠償責任者，除法律另有規定或契約另有
            訂定外，應回復他方損害發生前之原狀。不能回復
            原狀或回復顯有重大困難者，應以金錢賠償其損害
            。民法第213 條第1項、第215 條分別定有明文。
            次按當事人已證明受有損害而不能證明其數額或證
            明顯有重大困難者，法院應審酌一切情況，依所得
            心證定其數額，民事訴訟法第222條第2項定有明文
            。89年2月9日增訂上開條文，含有證明責任規範存
            在價值，損害額證明極度困難時，法院基於全辯論
            意旨及調查證據結果，仍不能獲得損害賠償額確信
            時，俾使權利容易實現，減輕損害額證明之舉證責
            任（最高法院93年度台上字第2213號判決要旨參照
            ）。是當事人已證明受有損害而不能證明損害之數
            額時，法院應斟酌損害之原因及其他一切情事，作
            自由心證定其數額，不得以其數額未能證明，即駁
            回其請求（最高法院21年上字第972號判例要旨參
            照）。
　　　　　②原告甲○○主張其所有之AP錶及勞力士錶2只因系爭火
            災而遭毀損，其中AP錶已完全燒毀，勞力士錶之錶
            面破裂已無從修復等情，業具原告提出照片1紙為
            證（見本院卷第79頁），被告亦表示系爭火災發生
            後原告曾將該2只手錶交予其父親查看，故就AP錶
            業已燒燬部分表示不爭執，惟否認另只勞力士錶之
            錶面破裂並非系爭火災所致等語（見本院卷第197
            頁），是本院認原告甲○○所有之AP錶於系爭火災中
            遭毀損乙節，堪信為真實；至於另只勞力士錶部分
            ，原告固稱其錶面已破裂而無法修復，然就原告提
            出之照片所示，該只手錶並無遭受燒而燻黑、變色
            等情狀，衡與系爭火災現場物品均遭直接火毀、高
            温燒烤及嚴重煙燻而受損之情形有明顯差異，則原
            告主張該只勞力士錶之錶面破裂係於系爭火災中受
            燒所致，即難認定。觀諸原告所提出之照片所示，
            該只AP錶業已因火災高温燒烤而煙燻至焦黑，僅可
            辨識出該只手錶背面鐫刻之文字為「RoyalOak Off
            shore」，足認該只AP錶確已不堪使用，致原告甲○○受有此部分之損失，惟因系爭火災之發生已難提
            出當初購置該只AP錶之相關單據以證明購置時間及
            金額，為公平計，法院自得依前揭規定，審酌卷內
            事證，循經驗法則及論理法則，以自由心證認定如
            附件所示物品之損害數額。茲審酌原告甲○○主張其
            係以40餘萬元之價格購入該只AP錶，已較相同或類
            似物品之新品市價低廉許多，及考量該只AP錶於未
            燒毀前已經使用而非新品等情，認被告就該只AP錶
            應給付之賠償金額應以原告主張之購入價格即40萬
            元之10%即4萬元（計算式：400,000×10%＝40,000）
            為適當。　
      ⒋至原告3人均請求被告賠償精神慰撫金10萬元乙節，經查
        ：
        ⑴按人格權受損害者，以法律有特別規定者為限，始得
          請求損害賠償或慰撫金，此觀諸民法第18條第2項規
          定甚明。次按不法侵害他人之身體、健康、名譽、自
          由、信用、隱私、貞操，或不法侵害其他人格法益而
          情節重大者，被害人雖非財產上之損害，亦得請求賠
          償相當之金額。民法第195條第1項定有明文。
　　　  ⑵原告3人請求被告賠償其等精神上所受之損害各10萬元
          部分，依前所述，精神慰撫金之請求，以人格權或人
          格法益受侵害為前提，財產權之侵害則不與焉。原告
          3人主張系爭房屋遭延燒而受有財產損害，並未具體
          說明其等何人格權或人格法益受到侵害，情節為何，
          亦未提出相關證據佐證其等卻受有何損害，是原告3
          人依據民法第195條第1項之規定請求被告賠償此部分
          之金額，於法無據。
      ⒌從而，原告丙○○得請求被告賠償之金額為45,768元，原
        告甲○○得請求被告賠償之金額為4萬元。
（四）末按給付無確定期限者，債務人於債權人得請求給付時，
      經其催告而未為給付，自受催告時起，負遲延責任。其經
      債權人起訴而送達訴狀，或依督促程序送達支付命令，或
      為其他相類之行為者，與催告有同一之效力；遲延之債務
      ，以支付金錢為標的者，債權人得請求依法定利率計算之
      遲延利息；應付利息之債務，其利率未經約定，亦無法律
      可據者，週年利率為百分之5，民法第229條第2項、第233
      條第1項前段及第203條分別定有明文。查本件係屬侵權行
      為損害賠償之債，自屬無確定期限者，又係以支付金錢為
      標的，則原告丙○○、甲○○依前揭法律規定，併請求被告給
      付原告丙○○自110年3月15日起至清償日止（本院卷第242
      頁）、原告甲○○自起訴狀送達翌日即109年10月24日起至
      清償日止（本院卷第189頁），按法定利率百分之5計算之
      遲延利息，於法有據，應予准許。
四、綜上所述，本件原告依民法第184條第1項前段及第187條第1
    項之規定，請求被告給付原告丙○○45,768元，及自110年3月
    15日起至清償日止，按年息百分之5計算之利息；被告給付
    原告甲○○4萬元，及自109年10月24日起至清償日止，按年息
    百分之5計算之利息，為有理由，應予准許，逾此部分之請
    求，為無理由，不應准許。
五、經核原告勝訴部分，所命給付金額未逾50萬元，應依民事訴
    訟法第389條第1項第5款職權宣告假執行，原告就此部分雖
    聲請供擔保後宣告假執行，然僅係促使法院為職權之發動，
    附此敘明。本件並依同法第392條第2項規定，職權酌定被告
    提供相當之擔保金額後免為假執行；至原告敗訴部分，其假
    執行之聲請已失所附麗，應併予駁回。
六、本件事證已臻明確，兩造其餘主張及所提證據經審酌後認均
    與本件判決結果無涉，爰不一一論述，附此敘明。
七、訴訟費用之負擔：民事訴訟法第79條。
中　　華　　民　　國　　110 　年　　4 　　月　　8 　　日
                  民事第二庭    法  官  張詠晶
以上正本係照原本作成。　　　　　　　　　
如對本判決上訴，須於判決送達後20日內向本院提出上訴狀。
如委任律師提起上訴者，應一併繳納上訴審裁判費。
中　　華　　民　　國　　110 　年　　4 　　月　　8 　　日
                                書記官　蔡美如